臺灣臺南地方法院刑事判決　　　
111年度金訴字第465號
公  訴  人  臺灣臺南地方檢察署檢察官
被      告  黎貫鋐




上列被告因洗錢防制法等案件，經檢察官提起公訴（111年度偵
緝字第538、539、540號），本院判決如下：
    主  文
黎貫鋐幫助犯洗錢防制法第十四條第一項之洗錢罪，處有期徒刑
陸月，併科罰金新臺幣參萬元，罰金如易服勞役，以新臺幣壹仟
元折算壹日。
未扣案犯罪所得新臺幣五千元沒收，於全部或一部不能或不宜執
行沒收時，追徵其價額。 
    事  實
一、黎貫鋐知悉一般人收取他人金融機構帳戶之用途，常係為遂
    行財產犯罪之需要，以便利贓款取得，及使相關犯行不易遭
    人追查，而已預見提供金融機構帳戶之資料任由他人使用，
    將可能遭他人利用作為詐欺等財產犯罪之工具，且他人如以
    該帳戶收受、提領詐欺等財產犯罪所得，將因此造成金流斷
    點而掩飾、隱匿此等犯罪所得之去向及所在，產生遮斷金流
    以逃避國家追訴、處罰之效果，竟猶不顧於此，基於縱其提
    供帳戶資料將幫助他人實施詐欺取財犯罪及幫助掩飾、隱匿
    詐欺犯罪所得之去向、所在，亦均不違背其本意之不確定故
    意，於民國110年10月初某日，在不詳處所，將其申設之第
    一商業銀行帳戶000-00000000000號(下稱第一銀行帳戶)之
    帳戶、提款卡及密碼以新臺幣（下同）5千元之對價交予劉
    嘉閔，劉嘉閔再行轉交劉義農及所屬之詐騙集團成員使用。
    嗣詐欺集團成員取得上開帳戶資料後，即共同基於詐欺取財
    及洗錢之犯意聯絡，陸續向王嘉祺、黃瑜、劉鳳美、朱志凱
    等人以附表方式詐騙，致王嘉祺、黃瑜、劉鳳美、朱志凱等
    人均陷於錯誤，於附表所示110年10月9日起，匯款至黎貫鋐
    上開第一銀行帳戶內，隨即遭領出，幫助掩飾詐欺犯罪所得
    之去向 。
二、案經劉鳳美、朱志凱訴由苗栗縣警察局頭份分局及臺南市政
    府警察局第二分局、彰化縣警察局彰化分局報告臺灣臺南地
    方檢察署檢察官偵查起訴。
    理  由
一、證據能力之判斷：
㈠、按被告以外之人於審判外之陳述，經當事人於審判程序同意
    作為證據，法院審酌該言詞陳述或書面陳述作成時之情況，
    認為適當者，亦得為證據，刑事訴訟法第159條之5第1項定
    有明文。查被告黎貫鋐於本院審理時對供述證據之證據能力
    均不爭執，且本院依卷內資料審酌該警詢筆錄作成時之情況
    ，亦認為並未有何違背法律或其他相關規定之情事，而應認
    為適當，是依刑事訴訟法第159條之5第1項之規定，本案之
    供述證據為傳聞法則之例外而具有證據能力，本院自得引為
    判決參考之依據，先予敘明。
㈡、本案其餘認定有罪事實所引用之證據，檢察官、被告均未曾
    就證據能力表示異議，而各該證據依刑事訴訟法規定，經核
    亦無不具證據能力之情事，故依第159 條之5 之規定，均得
    作為認定被告犯罪事實之依據，合先敘明。
二、犯罪事實之認定：
㈠、被告固坦承有申辦前開第一銀行帳戶，並以1個帳戶5千元之
    對價出租與劉嘉閔，惟否認有何犯罪之行為，辯稱：劉嘉閔
    說是租帳戶要從事虛擬貨幣的買賣，我有問過是合法或違法
    ，也有請他提供客戶的交易紀錄給我看，我們還有簽立承租
    合約，不知道會構成犯罪云云。
㈡、經查：
１、被告為上開帳戶申請人乙節，除經被告自承在卷，並有上開
    帳戶之基本資料及交易明細資料附卷可稽（臺南市政府警察
    局第二分局南市警二偵字第1100616178號警卷，下稱警一卷
    ，第23-42頁）。另詐欺集團成員意圖為自己不法之所有，
    基於詐欺取財之犯意，先後向王嘉祺、黃瑜、劉鳳美、朱志
    凱等人以附表所示之方式詐騙，致王嘉祺等人均陷於錯誤，
    以附表方式、於附表所示時間，匯款至被告上開帳戶內，隨
    即遭領出，亦據被害人即證人王嘉祺、黃瑜、劉鳳美、朱志
    凱證述綦詳，另有匯款、轉帳資料、被告上開帳戶之交易明
    細資料在卷可稽（警一卷第3-7、23-42頁、彰化縣警察局彰
    化分局彰警分偵字第1100054040B號警卷，下稱警二卷，第1
    9-21、44-45頁、苗栗縣警察局頭份分局份警偵字第1110003
    122號警卷，下稱警三卷第6-13、36-37、78、85-99頁），
    此部分事實應堪認定。故被告交付本件帳戶之存摺、提款卡
    與他人之行為，客觀上確已使其自身無法掌控本件帳戶資料
    之使用方法及用途，且實際上亦已對詐騙集團成員提供助力
    ，使之得利用本件帳戶作為犯罪工具而取得詐騙贓款無疑。
２、按幫助犯之故意，除需有認識其行為足以幫助他人實現故意
    不法構成要件之「幫助故意」外，尚需具備幫助他人實現該
    特定不法構成要件之「幫助既遂故意」，惟行為人只要概略
    認識該特定犯罪之不法內涵即可，無庸過於瞭解正犯行為之
    細節或具體內容（最高法院110年度臺上字第1798號、109年
    度臺上字第2109號刑事判決意旨參照）。又各類形式利用電
    話或通訊軟體進行詐騙，並收購人頭帳戶作為工具以供被害
    者存入款項而遂行詐欺犯罪，及指派俗稱「車手」之人領款
    以取得犯罪所得，同時造成金流斷點而掩飾、隱匿此等犯罪
    所得之去向及所在，藉此層層規避執法人員查緝等事例，無
    日無時在平面、電子媒體經常報導，且經警察、金融、稅務
    單位在各公共場所張貼文宣宣導周知，是上情應已為社會大
    眾所共知。而金融機構存款帳戶，攸關存戶個人財產權益之
    保障，專屬性甚高，衡諸常理，若非與存戶本人有密切之信
    賴關係，絕無可能隨意提供個人帳戶供他人使用；且於金融
    機構申請開設存款帳戶並無特殊之資格限制，一般民眾或公
    司行號皆可在金融機構申請開設帳戶作為提、存款之用，亦
    可於不同之金融機構申請複數之存款帳戶使用，實無向他人
    取得帳戶使用之必要。況若款項之來源合法正當，受款人大
    可自行收取、提領，故如不利用自身帳戶取得款項，反而刻
    意借用他人之帳戶，就該等款項可能係詐欺等不法所得，當
    亦有合理之預期；基此，苟見他人以不合社會經濟生活常態
    之理由徵求金融機構帳戶資料，衡情當知渠等取得帳戶資料
    ，通常均利用於從事詐欺等與財產有關之犯罪，並藉此遮斷
    金流以逃避國家追訴、處罰等情，亦均為週知之事實。查被
    告交付本件帳戶之存摺、提款卡時，已係年滿33歲之成年人
    ，其心智已然成熟，是其具有一般之智識程度及社會生活經
    驗，堪認被告對於上開情形已有相當之認識，參以被告曾因
    參與電信詐欺機房而涉犯加重詐欺罪，經本院以108年度訴
    字第1158號判決有期徒刑8月，緩刑3年確定，此有該案判決
    附卷足參，對提供金融機構帳戶給他人使用，可能涉犯罪嫌
    乙節更不能諉為不知，被告竟仍恣意將本件帳戶資料交與劉
    嘉閔利用，主觀上對於取得本件帳戶資料者將可能以此作為
    詐欺取財、洗錢工具等不法用途，及存入本件帳戶內之款項
    極可能是詐欺等財產犯罪之不法所得，此等款項遭提領後甚
    有可能使執法機關不易續行追查等節，當均已有預見。則本
    案縱無具體事證顯示被告曾參與向被害人等詐欺取財，或不
    法取得被害人等遭詐騙款項等犯行，然被告既預見交付帳戶
    存摺、提款卡等資料供他人使用，誠有幫助從事詐欺取財犯
    行之人利用該帳戶實施犯罪及取得款項，並因此造成金流斷
    點而掩飾、隱匿詐欺犯罪所得之去向及所在之可能，但其仍
    將本件帳戶資料任意交付他人使用，以致自己完全無法了解
    、控制本件帳戶資料之使用方法及流向，容任取得者隨意利
    用本件帳戶，縱使本件帳戶資料遭作為詐欺及洗錢之犯罪工
    具亦在所不惜，堪認被告主觀上顯具有幫助詐欺取財及幫助
    洗錢之不確定故意甚明。
３、被告雖辯稱劉嘉閔說是租帳戶要從事虛擬貨幣的買賣，也有
    問過是合法或違法，才會交付本件帳戶資料云云。惟被告無
    法陳述劉嘉閔從事虛擬貨幣之操作方式，甚或劉嘉閔到庭證
    述亦無法陳述操作方式，或從事虛擬貨幣為何必須向外租用
    帳戶（本院卷第165-173頁），另劉嘉閔因擔任詐欺集團收
    簿手遭臺灣苗栗地方檢察署檢察官起訴，此有該署111年度
    偵字第1994號起訴書附卷足參（本院卷第83-86頁），是其
    於本院之證述或為免其本身之刑責，實難為有利被告之認定
    。再者，被告自承每日自下午4點30分至凌晨1點之工時，可
    以獲取每月3萬元之薪資（本院卷第59頁），然依被告與劉
    嘉閔之約定，提供帳戶資料，每個帳戶每月即可領取高達5
    千元，而被告自承提供2個帳戶，取得1萬元之對價（本院卷
    第173頁，供本案犯罪使用的僅有1個帳戶），亦即單純交付
    帳戶即可取得高額報酬，依前述被告之年紀、社會經驗，應
    可預見上開租用帳戶使用絕非正當、無違法之虞。況被告於
    偵查中亦當庭陳稱：擔心會被作為人頭帳戶、出租予對方前
    會擔心對方用於詐騙他人（偵卷第38、74頁），益證被告應
    已預見本件帳戶之存摺、提款卡等資料如交付他人，極易遭
    詐騙集團等不詳人士用於不法用途，其竟仍因需款使用即寄
    出帳戶資料任由他人恣意利用，更足徵被告主觀上確有幫助
    他人犯詐欺取財罪或洗錢罪之不確定故意，其上開所辯尚無
    足採。
㈢、綜上所述，本件事證已臻明確，被告上開犯行洵堪認定，應
    予依法論科。　   
三、論罪科刑：
㈠、查被告將帳戶提款卡提供給劉嘉閔，本身並未直接參與劉嘉
    閔與所屬詐欺集團詐騙被害人及洗錢等犯行，亦無為自己犯
    罪之意，應係幫助犯。核被告所為，係犯刑法第30條第1 項
    前段、第339 條第1 項之幫助犯詐欺取財罪，及刑法第30條
    第1 項前段、洗錢防制法第14條第1 項之幫助犯一般洗錢罪
    。被告以交付前述本件帳戶資料之行為，幫助詐騙集團成員
    詐欺數被害人財物得逞，同時亦幫助詐騙集團藉由指派車手
    提領前述帳戶內之款項而掩飾、隱匿犯罪所得之去向及所在
    ，係以1行為幫助詐欺取財及洗錢之犯行，為想像競合犯，
    應依刑法第55條之規定，從一重之幫助洗錢罪處斷。
㈡、被告以幫助他人犯罪之意思而參與犯罪構成要件以外之行為
    ，為幫助犯，爰依刑法第30條第2項之規定，按正犯之刑度
    減輕其刑。
㈢、爰審酌被告提供金融帳戶助益他人詐欺取財及掩飾、隱匿犯
    罪所得之去向暨所在，雖其本身未實際參與詐欺取財及洗錢
    之犯行，相對於詐欺正犯之責難性較小，然造成被害人之財
    產損害，且致國家查緝犯罪受阻、所生危害非輕，兼衡酌被
    告否認犯罪，未能與被害人和解、賠償被害人所受損害之犯
    罪後態度，及其犯罪動機、目的、手段、素行，陳明之智識
    程度與家庭生活狀況等一切情狀，量處如主文所示之刑，並
    就併科罰金部分，諭知易服勞役之折算標準。
四、沒收之說明：
　　查被告自承其提供本案之帳戶資料，收取對價5千元，即屬
    被告本案犯行之犯罪所得，雖未扣案，仍應依刑法第38條之
    1第1項、第3項規定沒收，於全部或一部不能或不宜執行沒
    收時，追徵其價額。
五、據上論斷，應依刑事訴訟法第299條第1項，洗錢防制法第2
    條第2款、第14條第1項，刑法第11條、第30條、第339條第1
    項、第55條、第42條第3項前段、刑法第38條之1第1項、第3
    項，刑法施行法第1條之1，判決如主文。
本案經檢察官周盟翔提起公訴、謝欣如到庭執行職務。　　
中　　華　　民　　國　　111 　年　　8 　　月　　30　　日
                  刑事第五庭    審判長法　官  鍾邦久
　　　　　　　　　                    法  官  林欣玲
　　　　　　　　　                    法  官  蔡奇秀
以上正本證明與原本無異。
如不服本判決應於收受本判決後20日內向本院提出上訴書狀，並
應敘述具體理由。其未敘述上訴理由者，應於上訴期間屆滿後20
日內向本院補提理由書狀（均須按他造當事人之人數附繕本）「
切勿逕送上級法院」。 
 　　　　　　　　　　　　　　　　　   書記官　黃郁淇
中　　華　　民　　國　　111 　年　　8 　　月　　30　　日
附錄本案所犯法條　　
中華民國刑法第339條
（普通詐欺罪）
意圖為自己或第三人不法之所有，以詐術使人將本人或第三人之
物交付者，處 5 年以下有期徒刑、拘役或科或併科 50 萬元以
下罰金。
以前項方法得財產上不法之利益或使第三人得之者，亦同。
前二項之未遂犯罰之。
洗錢防制法第2條
本法所稱洗錢，指下列行為：
一、意圖掩飾或隱匿特定犯罪所得來源，或使他人逃避刑事追訴
    ，而移轉或變更特定犯罪所得。
二、掩飾或隱匿特定犯罪所得之本質、來源、去向、所在、所有
    權、處分權或其他權益者。
三、收受、持有或使用他人之特定犯罪所得。
洗錢防制法第14條
有第二條各款所列洗錢行為者，處 7 年以下有期徒刑，併科新
臺幣 5 百萬元以下罰金。
前項之未遂犯罰之。
前二項情形，不得科以超過其特定犯罪所定最重本刑之刑。
附表：
      
編號 告訴人或被害人 詐欺手法 匯款時間 匯款金額(新臺幣) 1 王嘉祺 於110年8月28日起，先後以交友軟體、LINE通訊軟體向被害人王嘉祺佯稱需資金週轉，致被害人王嘉祺陷於錯誤，並依指示匯款。 110年10月10日13時9分許 2萬元    110年10月11日20時40分許 1萬8,000萬元 2 黃瑜 於110年10月10日起，以交友軟體向被害人黃瑜佯稱可透過投資虛擬貨幣獲利，請被害人黃瑜加入L幣商、大黃金虛擬貨幣、幣安USTD會員後匯款投資，致被害人黃瑜陷於錯誤，並依指示匯款。 110年10月10日9時16分許 5萬元    110年10月10日9時19分許 3萬元    110年10月10日9時22分許 3萬元    110年10月10日9時25分許 1萬2,000元 3 劉鳳美 於110年7月間某日起，以LINE通訊軟體向告訴人劉鳳美佯稱可透過操作股票買賣、投資美國的未上市疫苗股票及虛擬貨幣獲取利潤，致告訴人劉鳳美陷於錯誤，並依指示匯款。 110年10月12日11時46分許 50萬元    110年10月14日11時25分許 50萬元 4 朱志凱 於110年10月3日起，以交友軟體、LINE通訊軟體向告訴人朱志凱佯稱可操作外匯獲利，致告訴人朱志凱陷於錯誤，並依指示匯款。 110年10月9日13時44分許 20萬元    110年10月11日18時59分許 5萬元    110年10月13日19時1分許 3萬元